最高法院刑事判決　　　　　　　　　　　　　　　　九十三年度台非字第二八二號
　　上　訴　人　最高法院檢察署檢察總長
　　被　　　告　甲○○
　　　　　　　　　　　　二之一.
右上訴人因被告詐欺案件，對於台灣台中地方法院中華民國九十二年十一月十二日第
一審確定判決（九十二年度易緝字第四四四號，起訴案號：台灣台中地方法院檢察署
九十二年度偵字第四八四一號），認為違法，提起非常上訴，本院判決如左：
    主  文
原判決撤銷。
甲○○共同意圖為自己不法之所有，以詐術使人將本人之物交付，處有期徒刑伍月，
如易科罰金，以參佰元折算壹日。
    理  由
非常上訴理由稱：「一、按判決不適用法則或適用不當者，為違背法令，刑事訴訟法
第三百七十八條定有明文。又累犯之成立，依刑法第四十七條之規定，必須曾受有期
徒刑之執行完畢或受無期徒刑或有期徒刑一部之執行而赦免後，五年以內再犯有期徒
刑以上之罪者，始足當之。次按被告犯應併合處罰之數罪，經法院分別判處有期徒刑
確定，並依檢察官之聲請，以裁定定其數罪之應執行刑確定，該數罪是否執行完畢，
係以所定之刑全部執行完畢為斷。其在未裁定前已先執行之有期徒刑之罪，因嗣後合
併他罪定應執行刑之結果，檢察官所換發之執行指揮書，係執行應執行刑，其前已執
行之有期徒刑部分，僅應予扣除，不能認為已執行完畢。被告所犯數罪，如符合刑法
第五十條、第五十一條應併合處罰之要件，雖經法院分別判處有期徒刑確定，其中一
罪且先執行有期徒刑期滿。嗣法院又依檢察官之聲請，以裁定定數罪之應執行刑確定
，則在所裁定之執行刑尚未全部執行完畢以前，各罪之宣告刑均不發生執行完畢之問
題，其在未裁定前已先執行期滿之罪，僅應將其已執行之刑期自應執行刑中扣除，不
能認該罪已執行完畢，自亦不能據為成立累犯之要件。（參見最高法院八十八年度台
非字第二八五號、第一六一號判決）。二、經查，被告甲○○固曾於九十年間因竊盜
案件經台灣台中地方法院以九十年度中簡字第二一三九號，判處有期徒刑三月確定，
於九十一年十一月十七日入監執行，並於九十二年二月十六日執行完畢，有本署九十
一年度執緝矩字第一四九七號檢察官執行指揮書一紙附卷可稽。然被告另於九十年十
月二十一日起至同年十一月二日止犯違反電信法罪，經台灣台中地方法院於九十二年
三月二十七日以九十二年度易緝字第一三號判處有期徒刑三月確定。上述二罪嗣經台
灣台中地方法院依檢察官之聲請，於九十二年五月九日以九十二年度聲字第一七五一
號裁定定應執行之刑為有期徒刑五月確定，並經檢察官換發執行指揮書，刑期自九十
二年八月九日起算，扣除前已執行完畢之三月，應至九十二年十月八日執行期滿，有
被告前案紀錄表、裁定書及各該偵查、刑事、執行卷宗、本署九十二年度執更緝矩字
第六四號指揮書足憑。是被告所犯二罪之一竊盜罪有期徒刑三月部分，雖於九十二年
二月十六日先執行期滿，因嗣經法院以裁定合併二罪定應執行刑五月確定，依上開說
明，檢察官所換發之執行指揮書，係執行應執行刑，因此，其各罪所宣告之刑，應至
九十二年十月八日始執行期滿，現仍在監執行中。換言之，在其所定之執行刑五月尚
未全部執行完畢以前，不發生執行完畢之問題，亦即不能認為已執行完畢，從而該竊
盜罪所宣告之刑，其前已執行三月刑期部分，僅自應執行刑五月中扣除，而不能認為
該竊盜罪所處有期徒刑三月已執行完畢。則被告於九十二年二月二十五日犯本件詐欺
罪，自不成立累犯，乃原判決未注意及此，遽認被告前曾犯竊盜罪，經台灣台中地方
法院判處有期徒刑三月確定，於九十二年二月十六日執行完畢，其於五年以內再犯本
件有期徒刑以上之罪為累犯，應依刑法第四十七條之規定加重其刑，而論處被告有期
徒刑六月，揆諸首開說明，自有判決適用法則不當之違法。」等語。
本院按受有期徒刑之執行完畢，或受無期徒刑或有期徒刑一部之執行而赦免後，五年
以內再犯有期徒刑以上之罪者，始構成累犯，加重本刑至二分之一，刑法第四十七條
定有明文。又數罪併罰之案件，其各罪判決均係宣告刑，縱令其中一罪之宣告刑在形
式上已經執行，但應由法院定其應執行刑者，在所定之應執行刑尚未執行完畢前，各
罪宣告之刑，不生執行完畢之問題。本件被告甲○○前犯竊盜罪，經台灣台中地方法
院以九十年度中簡字第二一三九號判決處以有期徒刑三月確定，自民國九十一年十一
月十七日起執行至九十二年二月十六日止。嗣又違反電信法，經同院以九十二年度易
緝字第一三號判處有期徒刑三月確定。被告所犯該二裁判之數罪，經台灣台中地方法
院依檢察官之聲請，於九十二年五月九日以九十二年度聲字第一七五一號裁定定應執
行有期徒刑五月確定，有各該案卷及檢察官執行指揮書在卷可稽。被告前犯竊盜罪所
宣告之有期徒刑三月，在形式上雖執行完畢，但定應執行之刑尚未執行完畢，則被告
另與陳秋華於九十二年二月二十五日上午九時三十分許，共同基於詐欺之犯意聯絡，
由被告打電話向李燕媛謊稱其服役中之兒子邱昶豪發生交通事故，需付新台幣（下同
）八萬元給對方以達成和解，否則須移送軍法機關處理，再由陳秋華冒充劉姓輔導長
，向李燕媛謊稱如以保險理賠會以軍法處理，致李燕媛陷於錯誤，將同額款項匯入被
告提供之合作金庫大里分行支庫帳戶內，經陳秋華由自動提款機提領二萬元得逞，所
涉之詐欺犯行，即不能認為累犯。遽台灣台中地方法院以九十二年度易緝字第四四四
號判決時，誤依累犯規定加重其刑，適用刑法第二十八條、第三百三十九條第一項、
第四十七條、第四十一條第一項前段，罰金罰鍰提高標準條例第一條前段、第二條規
定，論以被告共同意圖為自己不法之所有，以詐術使人將本人之物交付，累犯之罪，
處有期徒刑六月，如易科罰金，以三百元折算壹日。揆諸首揭說明，原判決顯已違背
法令。案經確定，且於被告不利，非常上訴意旨執以指摘，洵有理由。爰將原判決撤
銷，另行依法判決如主文第二項所示，以資救濟。
據上論結，應依刑事訴訟法第四百四十七條第一項第一款但書，刑法第二十八條、第
三百三十九條第一項、第四十一條第一項前段，罰金罰鍰提高標準條例第一條前段、
第二條，判決如主文。
中　　　華　　　民　　　國　　九十三　　年　　 十一 　　月　　二十九　　日
                              最高法院刑事第十一庭
                                  審判長法官  張　淳　淙
                                        法官  謝　俊　雄
                                        法官  蘇　振　堂
                                        法官  張　春　福
                                        法官  呂　丹　玉
      右正本證明與原本無異
                                              書  記  官
中　　　華　　　民　　　國　　九十三　　年　　 十二 　　月　　　二　　　日
                                                                      Ｒ
附錄：本件論罪法條
刑法第三百三十九條第一項
意圖為自己或第三人不法之所有，以詐術使人將本人或第三人之物交付者，處五年以
下有期徒刑、拘役或科或併科一千元以下罰金。
